【裁判字號】    99,訴,909
【裁判日期】    991213
【裁判案由】    妨害性自主罪
【裁判全文】
臺灣桃園地方法院刑事判決               99年度訴字第909號
公  訴  人  臺灣桃園地方法院檢察署檢察官 
被      告  洪永華
指定辯護人  本院公設辯護人  林銘宏
上列被告因妨害性自主罪案件，經檢察官提起公訴（99年度偵字
第9833號），本院判決如下：
    主  文
洪永華對於女子以強暴之方法，而為猥褻之行為，處有期徒刑拾
月。
    事  實
一、洪永華為起訴書代號3451-9912（民國63年生，真實姓名年
    籍資料詳卷，以下稱Ａ女）之友人，並曾向Ａ女承租房屋及
    拿取保健食品而積欠Ａ女債務。詎洪永華因對Ａ女心生愛慕
    ，竟於99年2 月27日晚間10時30分許（起訴書誤載為10時）
    ，基於強制猥褻之犯意，前往Ａ女位於桃園縣桃園市之住處
    （地址詳卷），而以欲返還欠款為由，誘使Ａ女開門讓其進
    入後，即先與Ａ女在客廳看電視、聊天。嗣因期間Ａ女進房
    取物，洪永華認機不可失，乃跟隨Ａ女進入房間，Ａ女見狀
    要求被告離去並欲將房門關上，惟因力氣不及洪永華，仍遭
    洪永華強行把房門打開，而洪永華進房後，即旋將坐在床邊
    之Ａ女推倒於床上，並先後褪去Ａ女當日所著之外褲、內褲
    、T 恤、胸罩，過程中Ａ女雖有抵抗且高喊救命，但洪永華
    仍將Ａ女壓在床上致Ａ女無法抗拒後，以嘴巴親吻Ａ女之胸
    部，且經Ａ女以手將洪永華之臉撥開，洪永華仍不予理會，
    復又用力將Ａ女雙腿撥開，以右手撫摸Ａ女之陰部，而以此
    強暴方式對Ａ女為猥褻之行為，並藉以滿足自己之性慾，且
    造成Ａ女受有雙大腿瘀青之傷害。後因Ａ女不斷掙扎，以腳
    踢洪永華、以嘴巴咬洪永華之手臂，並央求洪永華，洪永華
    始罷手而離去。嗣Ａ女於翌日前往驗傷並報警處理後，循線
    查獲洪永華，始知上情。
二、案經Ａ女訴由桃園縣政府警察局桃園分局報請臺灣桃園地方
    法院檢察署檢察官偵查後提起公訴。
    理  由
壹、程序事項：
一、按被告以外之人於偵查中向檢察官所為之陳述，除顯有不可
    信之情況者外，得為證據，刑事訴訟法第159 條之1 第2 項
    定有明文，經查：(一)證人黃清富、鍾瑞鎏、謝文洲於偵查中
    向檢察官所為之證述，經被告及其指定辯護人於本院審理中
    均表示無意見而同意作為證據，且本院審酌該陳述作成時之
    狀況並無瑕疵之情狀存在而認為適當，亦復查無顯有不可信
    之情況存在，揆諸上開說明，自得為證據；(二)證人Ａ女於偵
    查中係以證人身分具結證述，且審判中經本院傳喚到庭，而
    賦予被告及其之指定辯護人有行使對質權、反對詰問權之機
    會，則被告之對質詰問權已延緩至審判中確保，是證人Ａ女
    於偵查中之證述，即具證據能力。(三)至證人Ａ女於警詢中所
    為之供述，則亦係被告以外之人在審判外之陳述，屬於傳聞
    證據，而被告及其指定辯護人復均否認其證據能力，且此部
    分筆錄核無同法第159 條之2 至第159 條之5 等傳聞法則例
    外規定之情形，是依同法第159 條第1 項之規定，即無證據
    能力。
二、本案認定犯罪事實所引用之本案卷內所有卷證資料（包含文
    書證據、物證等證據），並無證據證明係公務員違背法定程
    序所取得，且被告及其指定辯護人於本院審理終結前就卷內
    所有之卷證資料之證據能力均表示無意見，又卷內之文書證
    據，亦無刑事訴訟法第159 條之4 之顯有不可信之情況與不
    得作為證據之情形，則依刑事訴訟法第159 條之5 之規定，
    本案認定犯罪事實所引用之本案卷證所有文書證據、物證等
    證據，均有證據能力。
貳、實體事項：
一、被告固不否認於上開所述時、地，確有動手脫下Ａ女之褲子
    ，惟矢口否認有何強制猥褻之犯行，辯稱：其當時係因有一
    點點喜歡Ａ女，才會褪去Ａ女之褲子，但其無意中看了一下
    後，就叫Ａ女穿上，況當時Ａ女更要求其辦事（意指發生性
    行為），惟渠並未答應，也沒有親吻Ａ女胸部或撫摸Ａ女陰
    部，故其並未對Ａ女為性交或猥褻云云；辯護意旨則略以：
    本案被告乃係基於檢查Ａ女下體之目的而褪去Ａ女之褲子，
    主觀上當無性交或猥褻之犯意，而應僅構成強制罪，又退步
    言之，縱認被告確有撫摸Ａ女陰部及親吻Ａ女胸部之行為，
    然依卷內所示證據，並無法證明被告確有欲對Ａ女為強制性
    交之犯意，亦應僅論以強制猥褻罪云云，經查：
    (一)上開犯罪事實，1.業據證人Ａ女於偵查及本院審理中具結
      證稱：渠與被告本即認識，而因先前渠仲介被告所購買之
      房屋漏水，渠乃以口頭與被告達成協議，即被告可先暫住
      渠家，惟需每月補貼渠新臺幣（下同）2,000 至3,000 元
      ，以充作房租。惟事後被告在渠家中共居住了8 、9 月，
      卻未曾給付分文，連同被告向渠拿取之保健食品等，共已
      積欠渠20,000餘元，又因渠與被告有許多生活習慣不同，
      渠乃要求被告搬離。嗣於99年2 月27日晚間10點多（距被
      告搬出之日約1 至2 個月），被告在門口表示要還錢，渠
      就開門讓被告進來，但被告僅是與渠在客廳看電視、聊天
      ，並未給付渠任何金錢。後來渠進房要拿東西，被告卻突
      然跟著進去，渠要求被告出去，並欲將門關上，但被告力
      氣很大，還是把房門推開後進房，渠當時是坐在床上，被
      告卻將渠推倒在床上，而因渠之腳仍床外，故被告就先脫
      掉渠之外褲、內褲後，再脫渠的T 恤、胸罩，過程中渠有
      喊救命並且抵拒，惟被告仍是強力將渠壓在床上，再用嘴
      巴親吻渠的胸部，渠用手撥開被告之臉後，被告即表示因
      夢到渠下體的毛不見了，故又用力將渠之雙腿撥開，而以
      右手手指撫摸渠陰部外面，但並未插進陰道。後來因為渠
      不斷掙扎，一直以腳踢被告，又咬被告的手臂，並央求被
      告，被告才停手離開。渠之心理因本案受創很深，事後還
      到精神科診所就診數月等語綦詳，並核與證人即Ａ女之友
      人黃清富、鍾瑞鎏、謝文洲在偵查中證述之：99年2 月28
      日，Ａ女確實有撥打電話予伊等，告知被告在前一晚進入
      Ａ女房間並欲強暴Ａ女等語大致相符；2.被告於警詢中就
      當日確有脫下Ａ女之褲子以查看Ａ女下體，且Ａ女於過程
      中有反抗並喊叫救命一節亦供承不諱；3.本案Ａ女於翌日
      前往財團法人天主教聖保祿修女會醫院就診後，經診斷結
      果為「雙大腿瘀青」，有該院之診所證明書1 紙在卷可稽
      ，其傷勢又核與Ａ女證述當日被告係用力打開渠之雙腿後
      再以手撫摸渠陰部之情節相符，益徵Ａ女指訴遭被告猥褻
      之過程應確與事實相符，而足採信，自堪以認定。
    (二)被告雖於本院審理中辯稱其當時係因有一點點喜歡Ａ女，
      才會褪去Ａ女之褲子，但其無意中看了一下後，就叫Ａ女
      穿上，且Ａ女有要求其辦事，惟渠並未答應，也沒有親吻
      Ａ女胸部或撫摸Ａ女陰部云云，惟查：1.被告先於警詢中
      供稱：其與Ａ女原係男女朋友，而該日其因金錢問題與Ａ
      女產生口角後，其懷疑Ａ女有外遇，就強行脫掉Ａ女之內
      、外褲，以查看Ａ女之陰部與陰毛，是否有與他人發生性
      關係，而Ａ女當時確實有反抗及呼叫救命，且其之手可能
      在掙扎有碰到Ａ女之胸部云云；2.後在偵查中則改稱：其
      與Ａ女是男女朋友，而當日其係因為基於好奇，想看Ａ女
      下體的毛是否被人拔光，就問Ａ女，Ａ女本來有答應讓其
      看，但其等不及就不小心把Ａ女的褲子拉下來了，其當時
      有感覺到有一點點壓到Ａ女，但其只是要看Ａ女下體，並
      沒有用手撫摸，只有不小心碰到Ａ女的胸部云云；3.復於
      本院準備程序中供述：其與Ａ女是男女朋友關係，但其後
      來發現Ａ女與另一人交往，且不斷跟其要錢，故當日其去
      找Ａ女理論，而其與Ａ女吵架後，Ａ女就咬其的手，其很
      痛，乃與Ａ女發生拉扯，故將Ａ女之褲子脫下來，並對Ａ
      女表示要看Ａ女的下體是否有毛，但並未撫摸或親吻Ａ女
      云云；末在本院審理中則再改稱上情，則被告自身歷次就
      為何脫下Ａ女褲子暨其過程之供述均有歧異，亦顯與Ａ女
      上開證述之情節不符，堪認其先後數次所辯之只是單純要
      看Ａ女下體是否有毛（或不小心看到一眼），並未親吻及
      撫摸Ａ女云云，顯係犯後卸責而避重就輕之詞，當不為本
      院所採信。
    (三)被告固另辯稱其與Ａ女是時為男女朋友云云，然顯與1.Ａ
      女證述之渠認為係被告單戀渠，但渠不喜歡被告；2.證人
      黃清富證稱之：依照伊之觀察，應係被告暗戀Ａ女，但Ａ
      女對被告並無好感，故二人並未交往；3.證人鍾瑞鎏證述
      之：就其所知，被告與Ａ女只是普通朋友，因Ａ女曾向其
      表示被告很多話，而且沒有內容；4.證人謝文洲證稱之：
      Ａ女係渠之乾女兒，而渠雖不知被告與Ａ女是否為男女朋
      友，但據Ａ女向渠表示，被告只是向Ａ女承租房屋，渠亦
      未曾見被告與Ａ女有親密舉動等語不符；且若被告是時確
      與Ａ女交往，則衡情必係彼此均有情愫且應會關係親密，
      被告又豈會在本院審理中供稱係因有一點點喜歡Ａ女才脫
      掉Ａ女的褲子？此亦顯不合常理，是被告此部分所辯，委
      無足採。準此，既被告並非Ａ女之男朋友，則被告又何需
      在意Ａ女是否與他人發生性關係？下體是否有毛？而此對
      照Ａ女、黃清富、鍾瑞鎏上開所證述之：渠等認為被告確
      係暗戀Ａ女等語，及被告所供承之：其係因有一點點喜歡
      Ａ女才會脫Ａ女的褲子等語，即足認被告當時確係因對Ａ
      女心生愛慕，始會在強行褪去Ａ女之衣物後對Ａ女為猥褻
      之行為，並藉以滿足自己之性慾，是辯護意旨辯稱被告主
      觀上並無猥褻Ａ女之故意，應僅構成強制罪云云，亦非可
      採。
    (四)證人Ａ女雖分別於偵查及本院審理中證稱：渠當時有感覺
      到被告的陰莖有硬，及渠認為被告係欲對渠為強制性交，
      否則何需脫渠之褲子等語，然渠在警詢、偵查及本院審理
      中亦均證述：被告並未將自己的衣服脫掉，亦未用手指或
      下體插入渠之陰道等語，再參以被告對Ａ女心生愛慕一節
      已如上述，則被告於猥褻Ａ女之過程中，陰莖因而勃起，
      乃屬男性之自然生理反應，且若被告自始即具有強制性交
      之犯意，衡情應會脫去衣物而將陰莖露出，或係於撫摸Ａ
      女陰部之際，即將手指插入陰道，然被告卻均未為之，則
      依當時客觀情事觀之，既被告並未有欲進一步對Ａ女為強
      制性交之犯行，且依卷內所示資料，又無其他積極事證足
      資佐證，尚不得僅憑Ａ女之上開個人感覺，即遽認被告當
      時即係基於強制性交之犯意，而著手於強制性交之犯行，
      是辯護意旨辯稱被告主觀上尚無強制性交故意等語，即堪
      採信。從而，檢察官於起訴書記載被告係用力將Ａ女雙腳
      拉開後，即欲將陰莖插入Ａ女之陰道，但因Ａ女反抗而未
      得逞，故應構成強制性交未遂等語，即有誤會。
    (五)本案Ａ女為女性，渠之力量衡情已顯不及成年之男性被告
      ，是既Ａ女於被告對渠為猥褻之際，先要求被告離去渠房
      間且試圖將門關上，復又高喊救命、以手撥開被告的臉、
      不斷掙扎並以腳踢被告，即已明確將排斥及不願意之心態
      展露於外，則被告不予理會，仍以其具有優勢之力量使Ａ
      女無法抗拒後，分別親吻Ａ女之胸部及撫摸Ａ女之陰部，
      其係以強暴之方式而對Ａ女為強制猥褻之情，自亦足以認
      定。
    (六)被告雖於本院審理中聲請傳喚洪彩英，以證明Ａ女曾至其
      家中提親，及傳喚另一名友人，以證明Ａ女得了便宜還賣
      乖，然既被告與Ａ女並未曾交往一節，已為本院所認定如
      上，則Ａ女又豈可能會主動至被告家中提親？又所謂之另
      一名友人，被告不僅未具體陳明真實姓名年籍資料，且其
      此部分之待證事實，亦顯然與本案犯行無重要關係，是本
      院認被告所為調查證據之聲請，乃係為拖延訴訟所為，自
      無調查之必要，附此敘明。
    (七)此外，復有Ａ女住處電梯之監視錄影翻拍照片及員警以電
      腦繪製之刑案現場圖等件在卷可參，是本案事證明確，被
      告犯行洵堪認定，應依法論科。
二、核被告洪永華所為，係犯刑法第224 條之強制猥褻罪。被告
    係因Ａ女反抗，為順利撫摸Ａ女陰部，始於實施強暴行為之
    過程中，因拉扯而造成Ａ女雙腿受有瘀青之傷害，別無傷害
    之故意，是Ａ女所受傷害乃被告施強暴之當然結果，不另論
    罪。檢察官認被告應構成刑法第221 條第2 項、第1 項之強
    制性交未遂罪，容有誤會，已如上述，惟因基本社會事實同
    一，自應由本院依法變更起訴法條。爰審酌被告因對Ａ女心
    生愛慕，竟即佯稱欲清償債務而騙使Ａ女開門並讓被告入屋
    後，再伺機以強暴之方式對Ａ女為猥褻之行為，其犯罪動機
    及手段均屬可議，復又於犯後飾詞狡辯犯行，更辯稱當日係
    Ａ女主動欲與其發生性關係，態度不佳且絲毫不具悔意，再
    兼衡被告本案之犯行對Ａ女之心理造成嚴重傷害，惟卻迄仍
    未與Ａ女達成和解等一切情狀，量處如主文所示之刑。
據上論所，應依刑事訴訟法第299 條第1 項前段、第300 條，刑
法第224 條，判決如主文。
本案經檢察官洪敏超到庭執行職務。
中    華    民    國    99    年    12    月    13    日
                    刑事第十庭  審判長法  官  江德民
                                      法  官  黃鏡芳
                                      法  官  蘇昌澤
以上正本證明與原本無異。
如不服本判決應於收受判決後10日內向本院提出上訴書狀，並應
敘述具體理由。其未敘述上訴理由者，應於上訴期間屆滿後20日
內向本院補提理由書( 均須按他造當事人之人數附繕本) 「切勿
逕送上級法院」。 

                                      書記官  李佳穎
中    華    民    國    99    年    12    月    15    日
附錄論罪科刑依據之法條：
中華民國刑法第224條
（強制猥褻罪）
對於男女以強暴、脅迫、恐嚇、催眠術或其他違反其意願之方法
，而為猥褻之行為者，處6 月以上5 年以下有期徒刑。

司法院資訊處製作；財團法人民間司法改革基金會備份。
